臺灣高等法院臺中分院刑事裁定　
110年度聲再更一字第3號
再審聲請人  
即受判決人  曾姿涵



上列聲請人因違反毒品危害防制條例案件，對於本院中華民國10
9年8月5日109年度上訴字第494、496號、109年度原上訴字第7號
刑事確定判決（第三審案號：最高法院109年度台上字第5534、5
737、5738號；第一審案號：臺灣臺中地方法院108年度訴字第32
1、1609號、108年度原訴字第13號；起訴案號：臺灣臺中地方檢
察署107年度偵字第31618、32168號，追加起訴案號：同署107年
度偵字第31683號、108年度偵字第363、8338號、108年度軍偵字
第11號）之犯罪事實欄㈥部分聲請再審，前經本院裁定後，最高
法院發回更為裁定，本院裁定如下：
    主  文
再審之聲請駁回。
    理  由
一、本件再審聲請人即受判決人曾姿涵(下稱聲請人)聲請意旨略
    以：原確定判決犯罪事實欄㈥部分認定聲請人之犯罪時間為
    107年7月19日晚上7時33分許，然聲請人於107年7月18日至
    同年月21日乃於新加坡旅遊，案發之際聲請人並未在國內，
    此有聲請人之入出境紀錄可稽，聲請人確有合法有據之公文
    書，足證聲請人有不在場之證明，原確定判決認聲請人有此
    次共同販賣第三級毒品未遂之犯行，有理由矛盾之違誤等語
    ，並提出內政部移民署出具之入出境紀錄，主張為新證據而
    據以聲請再審。
二、按刑事訴訟法第420條第1項第6款規定：有罪判決確定後，
    因發現新事實或新證據，單獨或與先前之證據綜合判斷，足
    認受有罪判決之人應受無罪、免訴、免刑或輕於原判決所認
    罪名之判決者，為受判決人之利益，得聲請再審。同條第3
    項規定：第1項第6款之新事實或新證據，指判決確定前已存
    在或成立而未及調查斟酌，及判決確定後始存在或成立之事
    實、證據。準此，依此原因聲請再審者，應提出具體之新事
    實或新證據，由法院單獨或綜合案內其他有利與不利之全部
    卷證，予以判斷，而非徒就卷內業已存在之資料，對於法院
    取捨證據之職權行使加以指摘；如提出或主張之新事實、新
    證據，單獨或與其他先前卷存的證據資料，綜合觀察、判斷
    ，無從在客觀上令人形成得合理相信足以推翻原確定判決所
    確認之事實，或鬆動其事實認定之重要基礎，亦即於確定判
    決結果不生影響者，即與上開要件不合，自不能遽行開啟再
    審，而破壞判決之安定性。再所謂「新事實」或「新證據」
    ，須具有未判斷資料性之「新規性」，舉凡法院未經發現而
    不及調查審酌，不論該事實或證據之成立或存在，係在判決
    確定之前或之後，就其實質之證據價值未曾予評價者而言。
    如受判決人提出之事實或證據，業經法院在審判程序中為調
    查、辯論，無論最終在原確定判決中本於自由心證論述其取
    捨判斷之理由；抑或捨棄不採卻未敘明其捨棄理由之情事，
    均非未及調查斟酌之情形。通過新規性之審查後，尚須審查
    證據之「顯著性」，此重在證據之證明力，由法院就該新事
    實或新證據，不論係單獨或與先前之證據綜合判斷，須使再
    審法院對原確定判決認定之事實產生合理懷疑，並認足以動
    搖原確定判決而為有利受判決人之蓋然性存在。而該等事實
    或證據是否足使再審法院合理相信足以動搖原有罪之確定判
    決，而開啟再審程式，當受客觀存在的經驗法則、論理法則
    所支配，並非聲請人任憑主觀、片面自作主張，就已完足。
三、經查：
(一)按聲請再審，由判決之原審法院管轄，刑事訴訟法第426條
    第1項定有明文。所謂原審法院，係指最後事實審之法院而
    言。本件聲請人前因違反毒品危害防制條例案件，經本院以
    109年度上訴字第494、496號、109年度原上訴字第7號為實
    體判決後，聲請人不服提起上訴，經最高法院於109年12月1
    6日以109年度台上字第5534、5737、5738號判決上訴駁回，
    全案遂告確定。本院為最後事實審之法院，且無刑事訴訟法
    第420條第1項第5款規定之情形，依刑事訴訟法第426條第3
    項規定，本院自屬聲請再審之管轄法院，合先敘明。
(二)本院原確定判決於犯罪事實欄㈥關於聲請人共同販賣第三級
    毒品未遂之犯行，係依憑聲請人之供述、證人宋家銘、張智
    凱於偵查之證述、證人即同案被告徐仰武、朱信豪、瑪南蘇
    羅曼於偵查時、原審訊問、準備程序及審判時暨證人即共同
    被告聶聖恩於本院審判時之證述，及臺中市政府警察局第六
    分局搜索扣押筆錄、扣押物品目錄表、扣押物品收據(受搜
    索人宋家銘、徐仰武、劉智傑、曾姿涵)、微信通訊軟體暱
    稱「跳跳虎」之聯繫交易譯文各1份、微信通訊軟體暱稱「
    跳跳虎」之對話紀錄翻拍照片6張、現場查獲照片18張、微
    信通訊軟體暱稱「一枚小妹妹」之個人資訊翻拍照片1張、
    及「一枚小妹妹」與同案被告徐仰武所使用之微信通訊軟體
    「巧虎」對話紀錄翻拍照片2張、劉智傑戶籍資料(完整姓名
    )查詢結果1紙在卷，原確定判決所載如附表三之一編號1、
    附表三之二編號1至6、附表三之三編號1、附表三之七編號1
    至5所示之物扣案為據。且前開扣案物送驗結果，皆屬毒品
    危害防制條例第2條第2項第3款所稱之第三級毒品，有衛生
    福利部草屯療養院107年8月15日草療鑑字第0000000000號鑑
    驗書、內政部警政署刑事警察局107年8月13日刑鑑字第0000
    000000號鑑定書各1份在卷可佐。是原確定判決本其自由心
    證對證據予以取捨及判斷，並無違背一般經驗法則及論理法
    則之情事。
(三)聲請人雖提出內政部移民署出具之入出境紀錄為新證據，而
    主張其於107年7月18日至同年月21日在新加坡旅遊而不在國
    內，其並未參與此次共同販賣第三級毒品未遂罪等語。惟按
    共同正犯之成立，祇須彼此具有犯意之聯絡及行為之分擔，
    既不須問犯罪動機起於何人，亦不必每一階段犯行均有參與
    。再共同正犯之意思聯絡，原不以數人間直接發生者為限，
    若有間接之聯絡者，亦包括在內，如甲分別邀約乙、丙犯罪
    ，雖乙、丙間彼此並無直接之聯絡，亦無礙於其為共同正犯
    之成立。是以行為人參與犯罪構成要件行為之實行，並不以
    參與構成犯罪事實之全部或始終參與為必要，即使僅參與構
    成犯罪事實之一部分，或僅參與某一階段之行為，亦足以成
    立共同正犯。又毒品販賣之過程，可分為取得毒品、尋找買
    家、與買家聯絡交易時間、地點從而進行交易等階段，而關
    於原確定判決事實欄㈥所示同案被告徐仰武、劉智傑、宋家
    銘與聲請人共同販賣第三級毒品未遂犯行之犯罪時間歷程觀
    之，係由宋家銘於107年7月17日某時許，向劉智傑拿取毒品
    ，預備於接受擔任「控機」之劉智傑、聲請人聯繫通知後，
    伺機販賣予不特定人施用。嗣由無購買毒品真意之證人俞為
    仁於107年7月19日晚間7時33分許，透過「跳跳虎」販毒平
    台購買毒品，宋家銘於同日晚間7時55分許進行交易時，為
    埋伏之警員查獲而販賣未遂，顯見其等該次共同販賣第三級
    毒品未遂之犯行，應自劉智傑於107年7月17日將毒品交由宋
    家銘時起算，持續至同年月19日晚間7時55分為警查獲止。
    因聲請人自始即與劉智傑一起擔任「控機」之角色，縱聲請
    人於該次交易毒品被當場查獲之時點並未在國內，仍無礙其
    有參與本件共同販賣第三級毒品未遂罪而應成立共同正犯之
    認定。
(四)證人即原確定判決犯罪事實欄㈦至㈨負責「控機」之聶聖恩
    雖於該案上訴審證稱：我與劉智傑負責「控機」，就是發廣
    告、聯絡客人跟通知販毒「小蜜蜂」到哪裡交付毒品，用工
    作機(蘋果手機)裡面的FACETIME軟件打給販毒「小蜜蜂」，
    不會用自己私人的手機，我是晚班，劉智傑負責早班，控機
    的工作時間是12小時，我大概從9月開始，有看過聲請人跟
    劉智傑一起來跟我交班，曾經有1、2次劉智傑睡死了，就只
    有聲請人一個人開車來。「控機」準備要換班的時候，我會
    打給劉智傑，我們的FACETIME裡面都有我們自己私人手機的
    FACETIME，所以我是用工作機裡面的FACETIME打給劉智傑他
    自己私人手機裡面的FACETIME，交班時要當面交接3支工作
    機，因為裡面有購毒者的通信資料等語(見本院聲再字第43
    號卷第116至122頁、第125至126頁)。佐以證人即在原確定
    判決犯罪事實欄㈥負責毒品交易之「小蜜蜂」宋家銘於檢察
    官偵查時證稱：我是用自己的手機跟上手用微信「跳跳虎」
    聯繫等語(見107年度偵字第21034號卷第19頁反面、第96頁
    反面)，堪認上開詐欺集團間成員間關於販毒事宜之聯繫，
    並非單以「工作機」為限。
(五)又依原確定判決理由欄一、(五)、2中之論述內容（見原確
    定判決第31至33頁）可知，微信通訊軟體暱稱「一枚小妹妹
    」之帳號，係聲請人所使用，聲請人未曾變更微信之暱稱，
    亦未曾將所持用之門號0000000000號行動電話借予他人使用
    ，聲請人曾於107年10月28日與使用微信通訊軟體暱稱「巧
    虎」之同案被告徐仰武對話，同案被告徐仰武並於原確定判
    決案件第一審審判時證述上開對話內容是其與聲請人的對話
    無訛，其是先打電話給劉智傑，要問劉智傑為什麼工作機掛
    暫休，但劉智傑沒接，後來其改打電話給聲請人等語，益徵
    上開詐欺集團之共犯成員間，並非單以工作機作為聯絡工具
    ，亦會以微信通訊軟體傳送訊息而為聯繫。況聲請人於本院
    訊問時陳稱：我去新加坡時也有把這支門號0000000000號行
    動電話帶到新加坡，也有申請漫遊在新加坡使用等語（見本
    院聲再字第43號卷第101頁），聲請人並未斷絕其可供與該
    犯罪集團成員、甚且可能與購毒者以微信通訊軟體聯絡販賣
    毒品事宜之聯繫管道(本件犯罪事實欄㈥之佯裝購毒者俞為
    仁即係使用微信通訊軟體與販毒者聯絡)。是聲請人出國期
    間攜帶手機並開通國際漫遊，而得與集團其他成員聯繫，應
    可認聲請人於出國期間並未斷絕該次共同販賣毒品之犯意聯
    絡。
(六)綜上所述，聲請人所提出之入出境紀錄，雖未據原確定判決
    審酌說明，然經單獨觀察、或與先前之證據綜合判斷後，並
    不足以作為聲請人於案發時與其他共同正犯不具有犯意聯絡
    之有利事證，依刑法共同正犯之定義及理論，於法尚非得以
    動搖原確定判決之有罪認定，而可使聲請人改為無罪之判決
　　。聲請人此部分所指法院於判決前漏未審酌之證據，從形式
    上觀察，既無顯然足以動搖原有罪確定判決之情形，自與刑
    事訴訟法第420條第1項第6款所定聲請再審之要件不符。其
　　聲請再審，為無理由，應予駁回。
據上論結，應依刑事訴訟法第434條第1項，裁定如主文。
中　　華　　民　　國　　110 　年　　11　　月　　1 　　日
            刑事第四庭     審判長法　官   蔡  名  曜
                                 法　官   黃  玉  琪
                                 法　官   林  宜  民
以上正本證明與原本無異。
如不服本裁定，應於收受送達後10日內向本院提出抗告書狀（須
附繕本）。因疫情而遲誤不變期間，得向法院聲請回復原狀。

                                 書記官   謝  安  青
　　　　　　　　　　　　　　　　 
中　　華　　民　　國　　110 　年　　11　　月　　1 　　日